【裁判字號】    89,上更(一),605
【裁判日期】    890216
【裁判案由】    毒品危害防制條例等
【裁判全文】
臺灣高等法院臺南分院刑事判決      八十九年度上更 (一)字第六五號  Ａ
      上  訴  人
      即  被  告  乙  ○  ○
      選任辯護人  翁  瑞  昌  律師
右上訴人因違反毒品危害防治條例等案件，不服臺灣嘉義地方法院八十八年度訴字第
三六九號，中華民國八十九年二月十六日第一審判決（起訴案號：臺灣嘉義地方法院
檢察署八十八年度偵字第二八六一號、第二八六二號）提起上訴，判決後經最高法院
第一次發回更審，本院判決如左：
      主      文
原判決關於販賣第一級毒品及定執行刑部份撤銷。
乙○○連續販賣第一級毒品，處無期徒刑，褫奪公權終身。扣案之之海洛因玖包（淨
重壹參點壹柒公克）沒收銷燬之、包裝重壹點伍參公克沒收；販賣第一級毒品之所得
新台幣陸萬壹仟元沒收，如全部或一部不能沒收時以其財產抵償之。
      事      實
一、乙○○（綽號阿文）曾於民國八十六年間，因違反麻醉藥品管理條例、肅清煙毒
    條例、槍砲彈藥刀械管制條例罪，經台灣台南地方法院分別判處有期徒刑四月、
    三年二月、五月確定，嗣經本院八十八年四月十三日（八十八年度聲字第一一三
    號）裁定，合併定應執行有期徒刑三年六月，應執行至九十二年年一月二日，仍
    不知悔改，復基於意圖營利之概括犯意，自八十七年四月間某日起至八十八年（
    原審誤載為同年）二月份止，在台南縣麻豆鎮內附近市○○道路等處，先後以每
    次約新台幣（下同）三千元之價格，販賣毒品海洛因予李政翰（十次共計三萬元
    ）、甲○○（八次共計二萬五千元）、黃上洲（二次共計六千元），嗣李政翰於
    八十七年八月二十日上午九時三十分許，在其位於台南市○○路五二巷十七之一
    號住處；甲○○於八十七年十月一日下午一時十分許，在其位於台南市○○街四
    七六巷十五號住處；黃上洲於八十七年十月九日上午八時十分許，在其位於台南
    縣佳里鎮子龍村一五八之一號住處為警查獲，供出其等所吸食之毒品海洛因係向
    乙○○所購買後，乙○○隨即逃亡，嗣為警緝獲，並於其位於台南縣鹽水鎮○○
    路一一○之六號十一樓之三租屋處內，查扣其所有海洛因九包（淨重一三．一七
    公克、包裝重一．五三公克）。
二、案經台南縣、市警察局移送台灣台南地方法院檢察署報請台灣高等法院台南分院
    檢察署核移臺灣嘉義地方法院檢察署檢察官偵查起訴。
      理      由
一、上訴人即被告乙○○於本院九十年二月一日訊問時就前揭販賣第一級毒品海洛因
    之事實坦承不諱。嗣於本院最後審理時復翻異前詞，否認有販賣毒品之犯行，辯
    稱：係與李政翰、甲○○、黃上洲等人合資向綽號「順哥」及吳辛美購買，扣案
    之海洛因係供己施用，另為方便攜帶，始將毒品予以分裝云云。
二、惟查：
（一）被告右揭販賣毒品海洛因予李政翰、甲○○、黃上洲三人等事實，業據證人李
      政翰、甲○○、黃上洲、分別於警訊時（見台南市警察局南市警刑偵字第七七
      八號卷，及台灣台南地方法院檢察署八十八年度偵字第二七三號卷），證人李
      政翰、黃上洲於偵查中（見台灣台南地方法院檢察署八十七年度偵字第一四四
      五一號卷第七、八頁，及第三六、三七頁），證人甲○○、黃上洲分別於原審
      、甲○○於本院九十年十月十一日審理時證述綦詳，並有扣案之海洛因九包，
      淨重一三．一七公克、包裝重一．五三公克可資佐證，而扣案之物確為海洛因
      並有法務部調查局編號第00000000號檢驗通知書一份附於原審卷可按
      。
（二）雖證人黃上洲於原審庭訊後，另寄一封告白書翻異前供，為被告求情脫罪，有
      該份告白書一紙附於原審卷可參，又黃上洲、李政翰於本院前審亦證稱其等係
      出資由被告出面去買海洛因云云，因與警偵訊所供不符，應係事後迴護之詞，
      不足採信。至第一審於八十八年八月十一日調查時，甲○○供稱均係與被告一
      起出資合買，被告向何人購買，伊不知情，皆先拿錢給上訴人，然後由被告去
      買，均要等很久等語（一審卷第四十七頁）。惟證人甲○○於本院九十年一月
      十一日調查時明確證稱向被告購買八次，共買約二萬五千元等語甚詳，況被告
      乙○○於本院九十年二月一日訊問時就前揭販賣第一級毒品海洛因之事實坦承
      不諱。是前所謂合資購買等語，顯為卸責之詞不足採信。
（三）至被告販賣每次之價錢，雖證人於警訊中證稱：「每次均購得三千、五千元不
      定」等語，惟證人甲○○於本院九十年一月十一日證稱：「共買八次，一次約
      買三千，總共約買二萬五千元」等語，證人李政翰於另案偵查中證稱：「每次
      都是三千元」（參八十七年度偵字第一四四五一號卷第七頁反面李政翰證詞）
      ，由此觀之應以三千元為可採。
（四）近年來毒品之濫用，危害國民健康與社會安定日益嚴重，治安機關對於販賣海
      洛因之犯罪行為，無不嚴加查緝，並以重刑嚴懲，已使毒品海洛因不易取得且
      物稀價昂，販賣者苟無利可圖，自不甘以身試法，其有營利之意圖甚明，本件
      事證明確，其販賣海洛因之犯行堪以認定。
三、核被告所為，係犯毒品危害防制條例第四條第一項之販賣第一級毒品罪。其持有
    之低度行為，為販賣之高度行為所吸收，不另論罪。被告先後販賣海洛因二十次
    （販賣給李政翰十次、甲○○八次、黃上洲二次）之犯行，時間緊接，犯罪構成
    要件相同，顯係基於概括犯意而為，應依刑法第五十六條之規定論以一罪，因所
    犯法定本刑為死刑及無期徒刑依法不得加重。原審予以論罪科刑固非無見，惟查
    原判決於事實欄認被告連續以每次三千元或五千元之價格，販賣毒品海洛因予李
    政翰（十次）、甲○○（八次）、黃上洲（二次），而於理由欄卻認被告以每次
    三千元販賣毒品海洛因予李政翰等，顯有事實與理由矛盾之違法；且理由欄就本
    件販賣共廿次海洛因犯行誤載為販賣安非他命，顯有事實與理由矛盾之違法，又
    對於宣告無期徒刑部分未併為禠奪公權之宣告亦有違法。又被告乙○○曾於民國
    八十六年間，因違反麻醉藥品管理條例、肅清煙毒條例、槍砲彈藥刀械管制條例
    罪，經台灣台南地方法院分別判處有期徒刑四月、三年二月、五月確定，嗣經本
    院八十八年度聲字第一一三號裁定，合併定應執行有期徒刑三年六月，應執行至
    九十二年年一月二日。原審法院誤認上訴人所犯麻醉藥品管理條例及槍砲彈藥刀
    械管制條例罪，所處應執行有期徒刑八月，於八十六年十一月三日易科罰金執行
    完畢，誤認本件為累犯，亦有違誤。被告上訴猶執前詞，否認犯罪，雖不足採，
    惟原審此部份判決既有可議，自應由本院將原判決撤銷改判。審酌被告犯罪之動
    機、目的、手段、品性及智識程度、犯罪所生之危害、及犯罪後之態度等一切情
    狀，量處無期徒刑、褫奪公權終身。扣案之之海洛因九包（淨重一三．一七公克
    ）、屬第一級毒品，應沒收銷燬之；包裝重一．五三公克為供販賣毒品海洛因之
    用，應予沒收，又販賣海洛因予李政翰十次，每次三千元共計三萬元、甲○○八
    次共計二萬五千元、黃上洲二次，每次三千元，共計六千元，販賣三人合計六萬
    一千元，應予沒收，如全部或一部不能沒收時，以其財產抵償之。
據上論斷，應依刑事訴訟法第三百六十九條第一項前段、第三百六十四條、第二百九
十九條第一項前段、毒品危害防制條例第四條第一項、第十八條第一項前段、第十九
條第一項，刑法第十一條前段、第卅七條第一項、第五十六條判決如主文。
本案經檢察官王碧霞到庭執行職務。
中    華    民    國      九十      年      二      月      二十六      日
                                  臺灣高等法院臺南分院刑事第四庭
                                      審判長法官  徐    財    福
                                            法官  蔡    崇    義
                                            法官  宋    明    蒼
右正本證明與原本無異。
不得上訴。
                                      法院書記官  余    素    美
中    華    民    國      九十      年      二      月      二十七      日
附錄本案論罪科刑法條全文：
毒品危害防制條例第四條第一項：製造、運輸、販賣第一級毒品者，處死刑或無期徒
                              刑；處無期徒刑者，得併科新台幣一千萬元以下罰
                              金。


司法院資訊處製作；財團法人民間司法改革基金會備份。
